臺灣高等法院高雄分院刑事判決　　 96年度上更(二)字第248號
上　訴　人　臺灣高雄地方法院檢察署檢察官
被　　　告　甲○○
　　　　　　　　　　（現另案在高雄分監執行中）
指定辯護人　本院公設辯護人　孫妙岑
上列上訴人因被告違反毒品危害防制條例案件，不服臺灣高雄地
方法院95年度訴字第2325號中華民國95年9 月21日第一審判決（
起訴案號：臺灣高雄地方法院檢察署95年度偵字第8625號），提
起上訴，判決後經最高法院第2次發回更審，本院判決如下：
    主  文
原判決撤銷。
甲○○連續販賣第一級毒品，累犯，處有期徒刑拾年。
扣案之海洛因壹包（淨重零點零陸公克，空包裝重零點壹捌公克
），沒收銷燬之；販毒所得新台幣壹仟元沒收之，如全部或一部
不能沒收時，以其財產抵償之。
    事  實
一、甲○○於民國（以下同）92年間曾因竊盜案件，經台灣高雄
    地方法院判處有期徒刑6 月確定，於95年1 月12日執行完畢
    ，仍不知悔改，明知海洛因為毒品危害防制條例第2 條第2
    項第1 款所列管之第一級毒品，不得販賣，竟基於販賣海洛
    因之概括犯意，先於95年3 月16日14時許，在高雄市楠梓區
    青弘回收場內，以每包新台幣（下同）500 元之價格，販賣
    海洛因1 包予楊慧華；復於95年3 月17日14時30分許，在高
    雄市楠梓區青弘回收場內，仍以每包新台幣（下同）500 元
    之價格，販賣海洛因1 包予楊慧華。嗣於95年3 月17日14時
    40分許，經警在高雄市○○區○○路與東昌路口，攔檢楊慧
    華，經其同意搜索，而扣得楊慧華所有甫向甲○○購得之海
    洛因1 包（淨重0.06 公克，空包裝重0.18 公克）。警方復
    據楊慧華之供述，於同日16時50分許，持原審核發之搜索票
    ，前往青弘回收場查獲甲○○，並扣得甲○○所有之000000
    0000之行動電話1 具，及扣得甲○○與謝孟谷、劉榮慶所共
    有之毒品海洛因50小包，（警卷25頁），而查悉上情。
二、案經高雄市政府警察局苓雅分局移送臺灣高雄地方法院檢察
    署檢察官偵查起訴。
    理  由
壹、程序部分：
    證人楊慧華於警詢中之陳述，雖與其於原審審理中之陳述不
    符，惟其於警詢中之陳述出於自由意思，且尚未受人情之干
    預，所述較為真實，具有較可信之特別情況，且為證明犯罪
    事實存否所必要者，依刑事訴訟法第159 條之2 規定自有證
    據能力，得為證據。又證人楊慧華於檢察官初次偵查中所為
    之陳述，既經依法具結，且無顯不可信之情況，並經被告於
    原審審理時對其行使詰問權，依同法第159 條之1 第2 項規
    定自有證據能力，得為證據。
貳、實體部分：
一、訊之被告甲○○矢口否認有何販賣第一級毒品犯行，辯稱：
    我是在青弘回收場工作，我剛在那裡工作8 天，我沒有賣過
    毒品，而且也不認識楊慧華云云。惟查：
（一）上開販賣安非他命之事實，業據證人楊慧華於警詢中陳稱
      ：「於95年3 月17日14時30分許，在高雄市○○區○○路
      青弘回收廠向一名男子的，買毒品海洛因1 包，以新台幣
      5 百元購買，共2 次」「我在現場及回派出所指認照片，
      確定就是此人販賣毒品海洛因給我之人」「（問：甲○○
      何時？何地？開始販賣何種毒品給你？共幾次？每次代價
      多少？）答：95年3 月16日14時許，在在高雄市○○區○
      ○路青弘回收廠，第2 次就是本日被警查獲這次，共2 次
      ，每次代價新台幣5 百元」等語（見95 年3月17日警訊）
      ；楊慧華於95年3 月18日檢察官初次偵查中仍陳稱：「（
      問：妳在警局說海洛因是向甲○○買的？點呼甲○○、劉
      榮慶、謝孟谷入庭供證人指證）答：是向中間那一位甲○
      ○買的」「是朋友告訴我回收廠該處有人在販賣毒品」「
      （問：何時地向甲○○買的？）答：昨日（17日）下午2
      點30分左右，在德民路青弘回收廠1 包海洛因5 百元，就
      是向他買被扣的物品，還沒施用就被查獲了」「（問：之
      前有無向甲○○買過毒品？）答：95年3月16日下午2點左
      右，在青弘回收廠向甲○○買海洛因1包5百元」等語（見
      95年3月18日偵查筆錄，即偵查卷第7頁），並有扣案之海
      洛因1包（淨重0.06公克、空包重0.18公克）可資佐證。
      而上開海洛因1 包經送法務部調查局鑑定結果，確係海洛
      因成分無訛，此有該局95年5月16日調科壹字第220023190
      號鑑定通知書1 紙在卷可稽（見原審卷第21頁）。並有被
      告甲○○與謝孟谷、劉榮慶所共有而被查獲之毒品海洛因
      50小包扣案可資參酌，該50小包確是海洛因，並有法務部
      調查局95年5 月26日調科壹字第220023187 號鑑定通知書
      可稽（見偵查卷第137 頁）。雖證人楊慧華於嗣後即95年
      4 月19日偵查中及原審審理中改稱：我去青弘回收場，剛
      騎車出來就被抓了，警察在我身上查到1 包海洛因，我是
      在後勁的1 家遊藝場向1 位「炳仔」買的，在警詢中及第
      1 次偵查中（內勤）所述並不實在，…未向被告購買毒品
      等語（見95年度偵字第8625號卷第75至76頁、原審卷第87
　　　頁 ），應屬事後迴護之詞，自非可取。
（二）證人楊慧華確實於查獲後當日及翌日，分別於查獲現場、
      警詢及偵查中明確3次指認上訴人，各次指認情形如下：
    1.證人楊慧華於查獲現場，在偵防車內，因被告甲○○及案
      外人劉榮慶、謝孟谷3 人同時在場時，遂經警以真人指認
      之方式，指認被告甲○○係販賣毒品給伊之人，且強調被
      告甲○○之特徵為臉上有痣，此亦為證人即承辦警員葉志
      盛於原審當庭證述明確（見原審95年9 月7 日審判筆錄第
      12 、13 頁）。
    2.證人楊慧華於95年3 月17日晚上8 時29分許，解送至高雄
      市政府警察局苓雅分局時，均能詳細描述販賣毒品與伊之
      人特徵，且經警再次以7 幀照片（被告甲○○的照片排列
      在第3 幀）供其指認時，其亦指認被告甲○○即係販賣毒
      品與伊之人，此為證人楊慧華所不爭之事實（見原審95年
      9 月7 日審判筆錄第17頁）。
    3.證人楊慧華於95年3 月18日上午10時56分許至地檢署複訊
      時，在上訴人甲○○及案外人劉榮慶、謝孟谷3 人同時在
      場時，亦經檢察官當場以真人指認方式供其指認，其亦指
      認被告甲○○係販賣毒品給伊之人（見95年3 月18日偵訊
      筆錄第2 頁）。
      是證人楊慧華之指認，至少兩次係以「真人列隊指認」之
      方式為之，且被告甲○○臉上有痣，係明顯之特徵，從而
      ，證人楊慧華於司法警查調查時之指認，具有特別可信之
      情狀，且其於第1 次偵查中之指認，並無顯不可信之情況
      ，較為真實可採，自得採為認定被告甲○○販賣毒品之證
      據。
（三）證人即承辦警員黃豊文於原審審理時證稱：「．．我確實
      有親眼看到楊慧華向被告買毒品。」（見原審95年9 月7
      日審判筆錄第6 頁）、「他們2 人有交易的動作．．」、
      「．．我看到楊慧華的手和被告的手有接觸，從身上摸出
      東西後又有和楊慧華的手再接觸1 次，這和一般進入回收
      場買東西的動作不一樣。」（見原審95年9 月7 日審判筆
      錄第7 頁）；「我看到楊慧華將東西放在胸前。．．．」
      等語（見原審95年9 月7 日審判筆錄第8 頁）。參以證人
      楊慧華於原審審理時亦證稱：「（問：你當時毒品從身上
      何處被搜到？）是從我胸口的衣服拿出來的。」等語（原
      審見95年9 月7 日審判筆錄第16頁）。足證證人楊慧華確
      實自被告甲○○手上取走毒品後，放入胸前，旋於高雄市
      楠梓區○○路與東昌路口，為警攔檢查獲甚明。
（四）證人楊慧華嗣後雖於95年4 月19日偵訊時及原審審理中翻
      異前詞，證稱：「（檢察官問：當日有無去青弘回收場？
      ）有，我騎進去問廢鐵之價格」（見95年4 月19日偵查筆
      錄第2 頁）、「因為當時我要搬家有些東西要賣，所以我
      去問廢鐵價格」、「（檢察官問：妳去回收場幾次？）很
      多次，因為我要搬家，有些報廢品會拿去賣」云云（見原
      審95年9 月7 日審判筆錄第15頁）。惟依一般社會通念及
      經驗法則，因廢品（鐵）回收價格低廉，吾人出賣時，通
      常逕持至回收場出賣，斷不會為此特地先去回收場詢價。
      況如證人楊慧華係經常出賣廢鐵，其又何需事先詢價？再
      者，如廢鐵數量不多時，一般人通常會交由沿街收購者估
      價，豈會多此一舉先至回收場詢價，再將廢鐵拿去回收場
      出賣？是證人楊慧華事後以其當日係至回收場販賣廢鐵為
      由翻異前詞，係迴護之詞，不足採信。
（五）被告甲○○雖否認有販賣海洛因毒品犯行，致其販入、賣
      出毒品所賺取之差價為何，無從查知，惟毒品交易為非法
      行為，政府一向嚴格查緝並重罰不貸，衡諸常情，倘非有
      相當利益可圖，行為人自無冒著被判處重刑之危險而販賣
      毒品之理，故若屬有價交易，除有反證足認其確係基於其
      他非圖利之意思而為外，通常尚難因無法查悉其買進、賣
      出之差價，而諉無營利之意思，或阻卻販賣犯行之追訴（
      最高法院87年度台上字第3164號判決參照）。本件被告甲
      ○○既先後2 次販賣毒品予楊慧華，其有營利之意圖，至
      為明確。
    綜上所述，因證人楊慧華先前指認向被告甲○○購買毒品2
    次，而證人即承辦警員黃豊文亦稱確實有親眼看到楊慧華向
    被告甲○○買東西，2 人有交易的動作，楊慧華的手有和被
    告甲○○的手有接觸，從身上摸出東西後又有和楊慧華的手
    再接觸1 次，楊慧華將東西放在胸前，楊慧華亦稱毒品是從
    胸口的衣服拿出來的，堪認證人楊慧華確實自被告甲○○手
    上購買毒品後，放入胸前，旋在高雄市○○區○○路與東昌
    路口為警攔檢查獲，並有楊慧華甫購得之該海洛因1 小包扣
    案可資佐證，並有被告甲○○與謝孟谷、劉榮慶所共有而被
    查獲之毒品海洛因50小包扣案可資參酌，該50小包確是海洛
    因，並有法務部調查局95年5 月26日調科壹字第220023187
    號鑑定通知書可稽（見偵查卷第137 頁），則已可認定楊慧
    華先前指述向被告甲○○購買毒品，應屬實在，事證明確，
    被告甲○○所辯係卸責之詞，不足採信，其犯行已堪認定。
二、查海洛因係毒品危害防制條例第2 條第2 項第1 款所定之第
    一級毒品，被告甲○○販賣毒品海洛因，核係犯毒品危害防
    制條例第4 條第1 項之販賣第一級毒品海洛因罪。被告甲○
    ○販賣第一級毒品前持有海洛因之低度行為，為販賣之高度
    行為所吸收，不另論罪。被告甲○○2 次販賣第一級毒品犯
    行，時間緊接，手段相同，所犯係構成要件相同之罪名，顯
    係基於概括犯意，反覆實施，應依刑法修正前連續犯之規定
    論以一罪。被告甲○○行為後，刑法第56條連續犯之規定，
    業於94年1月7日修正公布刪除，修正後一行為一罪，修正後
    之法律處罰較重，依刑法第2條第1項前段從舊從輕之規定，
    應適用較有利於被告甲○○之行為時法律即舊法論以連續犯
    （最高法院95年第8 次刑事庭會議決議參照）。又被告甲○
    ○前於民國92年間因竊盜案件，經臺灣高雄地方法院判處有
    期徒刑6 月確定，於95年1 月12日執行完畢，其於5 年內再
    犯本件有期徒刑以上之罪，為累犯，應依刑法第47條之規定
    加重其刑，惟死刑及無期徒刑，依刑法第64條第1 項、第65
    條第1 項規定，不得加重，故本件僅就販賣第一級毒品罰金
    刑部分予以加重。又被告甲○○僅販賣毒品海洛因2 次，每
    次1 包，每包500 元，販毒所得僅1,000 元，犯罪情節非重
    ，若科以法定最低刑度即無期徒刑，猶嫌過重，犯罪情狀與
    法定刑度之比較，尚非不可憫恕，爰依刑法第59條規定減輕
    其刑。又毒品危害防制條例第4 條第1 項規定「製造、運輸
    、販賣第一級毒品者，處死刑或無期徒刑；處無期徒刑者，
    得併科新臺幣1 千萬元以下罰金」；惟被告甲○○犯罪後，
    94年1 月7 日修正公布、95年7 月1 日施行之新刑法有關死
    刑及無期徒刑減輕刑責之規定已有變更，修正前刑法第64條
    第2 項規定「死刑減輕者，為無期徒刑或15年以下、12年以
    上有期徒刑」，第65條第2 項規定「無期徒刑減輕者，為7
    年以上有期徒刑」，比較修正後同法第64條第2 項規定「死
    刑減輕者，為無期徒刑」，第65條第2 項規定「無期徒刑減
    輕者，為20年以下15年以上有期徒刑」結果，顯以行為時之
    舊法較有利於被告甲○○，依修正後同法第2 條第1 項前段
    規定，就上開毒品危害防制條例第4 條第1 項法定刑「死刑
    及無期徒刑」部分之減輕，自應適用行為時之法律（最高法
    院95年第8 次刑事庭會議決議參照）。又被告甲○○有刑之
    加重及減輕情形，依法先加後減之。
三、原審未查，遽為諭知無罪，尚有未洽，檢察官上訴指摘原判
    決不當，為有理由，自應由本院將原判決撤銷改判。審酌被
    告甲○○有事實欄所載之前科，有臺灣高等法院被告前案紀
    錄表在卷可稽，又販賣海洛因毒品，戕害他人身體健康，本
    應從重量刑，惟念其所犯情節非重，犯罪所得無多等一切情
    狀，爰依本院前審所判量處有期徒刑10年。扣案之第一級毒
    品海洛因1 包（淨重0.06公克，空包裝重0.18公克），因毒
    品與包裝袋無法析離，應整體視為毒品，係毒品危害防制條
    例第18條第1 項前段之規定沒收銷燬。至於販毒所得1,000
    元，雖未經扣押，惟為被告甲○○犯罪所得之物，應依同條
    例第19條第1 項規定沒收之，如全部或一部不能沒收時，以
    其財產抵償之。至於扣案之被告甲○○所有之0000000000行
    動電話1 具，無從證明係其供犯罪所用之物，不予宣告沒收
    ；又另扣案毒品海洛因50小包，已在被告甲○○與謝孟谷、
    劉榮慶施用毒品案沒收，本件不再宣告沒收，均附此明。
據上論斷，應依刑事訴訟法第369 條第1 項前段、第364 條、第
299 條第1 項前段，毒品危害防制條例第4 條第1 項、第18 條
第1 項前段、第19條第1 項，刑法第2 條第1 項、第47條、第59
條、修正前刑法第56條，判決如主文。
本案經檢察官許月雲到庭執行職務。
中　　華　　民　　國　　96　　年　　10　　月　　22　　日
                　　　刑事第六庭  審判長法  官  王憲義
                             　　    　 法  官  邱永貴
                             　    　　 法  官  張盛喜
以上正本證明與原本無異。
如不服本判決應於收受本判決後10日內向本院提出上訴書狀，其
未敘述上訴理由者，並得於提起上訴後10日內向本院補提理由書
狀（均須按他造當事人之人數附繕本）「切勿逕送上級法院」。
中　　華　　民　　國　　96　　年　　10　　月　　22　　日
                         　　　         書記官  林明威
附錄本件判決論罪科刑法條：
毒品危害防制條例第4條第1項
製造、運輸、販賣第一級毒品者，處死刑或無期徒刑；處無期徒
刑者，得併科新臺幣 1 千萬元以下罰金。
